【裁判字號】    98,訴,146
【裁判日期】    981231
【裁判案由】    給付規劃工作服務費
【裁判全文】
臺灣雲林地方法院民事判決               98年度訴字第146號
原      告  京揚工程科技股份有限公司
法定代理人  洪伯仁
訴訟代理人  王屋樑
            郭肇良
被      告  雲林縣水林鄉公所
法定代理人  陳怡帆
訴訟代理人  王欽賢
上列當事人間請求給付規劃工作服務費事件，本院於民國98年12
月30日言詞辯論終結，判決如下：
    主  文
被告應給付原告新臺幣壹佰肆拾伍萬伍仟元，及自民國九十八年
五月十二日起至清償日止，按年息百分之五計算之利息。
訴訟費用新臺幣壹萬伍仟肆佰伍拾肆元由被告負擔。
本判決於原告以新臺幣肆拾捌萬伍仟元供擔保後，得假執行。
    事實及理由
壹、程序方面：
一、按訴狀送達後，原告不得將原訴變更或追加他訴，但擴張或
    減縮應受判決事項之聲明者，不在此限，民事訴訟法第255
    條第1 項第3 款定有明文。本件原告起訴時請求被告應賠償
    其新臺幣（下同）1,455,000 元，及自存證信函送達之翌日
    起至清償日止，按週年利率百分之五計算之利息。嗣於98年
    12月30日本院言詞辯論時將請求之利息變更自起訴狀繕本送
    達之翌日即民國98年5 月12日起算，核屬聲明之減縮，與前
    開規定相符，應予准許。
貳、實體方面：
一、原告方面：
  (一)兩造於民國94年12月2 日訂立「水林鄉蕃薯大排抽水站工程
    委託先期規劃設計專業服務」契約（下稱系爭契約），約定
    由原告完成系爭契約第二條所稱之「可行性研究報告」及「
    規劃報告」，本工程發包費概算（即服務費用）為新臺幣（
    下同）2,910,000 元。上開可行性研究服務費用及規劃報告
    服務費用，分別佔總服務費用（即2,910,000 元）50% 。付
    款方式依系爭契約第三條第(二)項規定，乙方（即原告）完成
    第一條第一款及相關應辦可行性研究報告，經甲方（即被告
    ）審查認可後，撥付第一次款（服務費用50% ）；完成第二
    條第二款及其相關應辦規劃報告及定案報告書，經甲方審查
    認可後，撥付第二次款（服務費用50% ）。上述規劃設計費
    用，如屬縣補助，應俟縣補助款撥至甲方後，始得請領。
  (二)原告於95年7 月17日依系爭契約第四條第(一)項約定，提送可
    行性研究報告予被告，被告於95年8 月8 日以雲水鄉建字第
    0950009060號函覆同意備查。原告並依系爭契約第三條第(二)
    項前段領受第一期服務費用後再依系爭契約第四條第(二)約定
    ，提送規劃報告予被告，被告則於95年12月20日召開規劃報
    告審查會，會議結論為：除本案後續修正採書面審查會議外
    ，報告修正本經委員確認後，由水林鄉公所辦理結案。原告
    並依上開審查委員審查意見辦理規劃報告修正，再提送修正
    後之規劃報告，被告並於96年4 月18日以雲水鄉建字第0960
    004034號函報請雲林縣政府備查。至此原告確已依系爭契約
    完成委託工作內容，並經被告確認，此有97年6 月13日系爭
    契約履約爭議協調會會議結論：「水林鄉公所及京揚工程公
    司合意京揚公司已依本案契約書第二條完成委託工作內容」
    可憑，復有被告97年8 月26日雲水鄉建字第0970012089號函
    記載：「經查本案本所委託京揚工程科技股份有限公司辦理
    成果與當時補助辦理之工作內容確實已相符…」可查。原告
    依據系爭契約約定請領第二期服務費用，但被告以經費來源
    為雲林縣政府補助為由，遲不給付第二期服務費用與原告，
    原告遂以存證信函函請被告依系爭契約第三條約定給付原告
    應領之服務費用，但被告仍未給付。爰依契約之法律關係，
    請求被告給付服務費用。
  (三)綜上所述，原告依契約之法律關係，請求被告給付服務費用
    ，並聲明：1.被告應給付原告1,455,000 元，及自起訴狀繕
    本送達翌日起至清償日止，按年息5%計算之利息。2.訴訟費
    用由被告負擔。3.原告願供擔保，請准宣告假執行。
二、被告方面：
  (一)這件工程是由雲林縣政府補助，交由被告承辦。原告確實有
    依約完成委託之工作，但是系爭契約第三條第(二)項約定「上
    述規劃設計費用，如屬縣補助，應俟縣補助款撥至甲方（即
    被告）後，始得請領」，而雲林縣政府至今沒有將第二期服
    務費撥款下來，所以我們目前沒有辦法給付原告該筆款項。
  (二)並聲明：(1)原告之訴駁回。(2)訴訟費用由原告負擔。
三、兩造不爭執事項及主要爭點：
  (一)不爭執事項：
  1.兩造於94年12月2 日訂立水林鄉蕃薯大排抽水站工程委託先
    期規劃設計專業服務契約。
  2.原告依系爭契約第四條第(一)項約定，提送可行性研究予被告
    ，被告開會審查後同意備查。
  3.原告領收第一期服務費用後，再依系爭契約第四條第(二)項約
    定提送規劃報告予被告，被告亦於95年12月20日開會審查後
    ，確認被告已完成契約約定之工作事項。
  4.原告於97年8 月1 日發存證信函請被告給付第二期規劃設計
    費用1,455,000 元，被告迄今尚未給付。
  5.系爭契約第三條第(二)項約定規劃設計費用如屬縣政府補助，
    應俟縣補助款撥至被告後，原告始得請領。
  6.雲林縣政府迄今尚未撥付第二期規劃設計補助款予被告。
  (二)爭執之事實：
  1.第二期規劃設計補助款是否為雲林縣政府補助被告之範圍？
  2.原告是否須俟雲林縣政府撥付補助款予被告後，始得向被告
    請領本件規劃設計費用？
四、得心證之理由：
  (一)原告主張之事實，已據其提出與所述相符之委託規劃工程契
    約書、雲林縣水林鄉公所98年8 月8 日雲水鄉建字第095000
    9060號函、系爭契約規劃報告審查會會議紀錄、雲林縣水林
    鄉公所96年4 月18日雲水鄉建字第0960004034號函、存證信
    函、系爭契約履約爭議協調會會議紀錄、雲林縣水林鄉公所
    97年8 月26日雲水鄉建字第0970012089號函等為證，並為被
    告所不爭執，原告之主張當可信為真實。
  (二)按解釋意思表示，應探求當事人之真意，不得拘泥於所用之
    辭句，民法第98條定有明文。惟如契約之文字已表示當事人
    之真意，無須別事探求者，即不得反捨契約文字而更為曲解
    （最高法院17年上字第1118號判例意旨參照）。查，依據系
    爭契約第二條約定，被告委託原告工作之內容為：(一)提供本
    工程之可行性研究，內容如下：1.初步踏勘及現況調查及村
    民訪談與說明。2.集水區概況調查及分析。3.計畫需求及調
    查分析。4.區域排水系統現況調查。5.本地區相關計畫及基
    本資料收集。6.必要之測量。7.抽水站及排水路改善可行性
    評估。(二)提供本工程規劃，內容如下：1.訂定規劃準則。2.
    計畫原則檢討分析。3.計畫相關資料之分析、整理及評估。
    4.抽水站規劃位置地形測量。5.水文、水理分析淹水範圍演
    算結果。6.現況排水系統檢討。7.方案初步規劃及比較研究
    。8.計劃成本之初估及經濟效益評估。9.相關說明書或報告
    書之編製、10.規劃報告及建議。由上開工作內容可明確查知
    依系爭契約所約定被告委託原告完成之工作，僅有工程之「
    可行性研究」及「規劃」，並不包括工程之「設計」。揆諸
    上開判例，本件不得反捨契約文字而曲解認為契約約定之工
    作內容包括工程「設計」。
  (三)又依據系爭契約第三條第(一)項約定，本件之付款辦法為：(一)
    可行性研究服務費用，佔服務費用百分之五十；規劃服務費
    用，佔服務費用百分之五十。(二)乙方完成第二條第一款及其
    相關應辦可行性研究報告，經甲方審查認可後，撥付第一次
    款（服務費用50％）；完成第二條第二款及其相關應辦規劃
    報告及定案報告書，經甲方審查認可後，撥付第二次款（服
    務費用50％）。本件原告既已完成系爭契約所約定之全部工
    作項目，已如前述，則原告當可向被告請求支付系爭契約所
    載之全部服務費用2,910,000 元。
  (四)被告雖以前詞置辯，惟系爭契約所定被告委託原告完成之工
    作既不包括工程之「設計」，已如前述，則系爭合約第三條
    第(二)項：「上述規劃設計費用，如屬縣補助，應俟縣補助款
    撥至甲方後，始得請領」條款中之「設計」一詞應屬贅詞。
    亦即原告於完成系爭契約所定之「規劃」工作時，其規劃費
    用，如屬縣補助，俟縣補助款撥至甲方後，原告即得向被告
    請領費用。而原告所完成之「規劃」工作，業經雲林縣政府
    將費用撥付1,455,000 元與被告，有雲林縣政府97年11月3
    日府水工字第0970121950號函在卷可稽，且雲林縣政府並明
    確表示水林鄉蕃薯大排抽水站工程之「設計」工程，已另按
    委請設計，於本案不再撥付補助款與被告，則系爭契約第三
    條第(二)項所約定之「停止條件」已全部成就，原告已可向被
    告請領全部之服務費用。
  (五)本件被告與雲林縣政府之間，雖可能存在雲林縣政府委請被
    告招標發包之工作內容，與被告實際招標發包之工作內容不
    符之情形。即雲林縣政府委請被告發包「規劃」及「設計」
    工作，但被告僅發包「規劃」工作。但行政機關間之意思表
    示不一致之情形，非與其交易之相對人所能知悉，所產生行
    政機關無法履約之危險，即不能歸由與其交易之相對人負擔
    ，否則豈能謂符合法理之平，並易啟行政機關間協調聯繫草
    率之流弊。於本件被告既僅將工程「規劃」工作委託予原告
    ，則原告於完成全部受託工作，而雲林縣政府已補助完畢後
    ，即應認為契約所定之停止條件已成就。就雲林縣政府不為
    補助之部分應由被告自行給付。
  (六)綜上，本件雖然雲林縣政府僅補助本件工程「規劃」工作1,
    455,000 元，與系爭契約所定之總服務費用2,910,000 元，
    之間有1,455,000 元之差距，惟該差距金額並不屬應由雲林
    縣政府補助之款項，而應由被告自行編列預算以為支應，故
    原告請求被告支付第二期服務費用1,455,000 元核屬有據，
    是原告之訴為有理由，應予准許。
  (七)按給付無確定期限者，債務人於債權人得請求給付時，經其
    催告而未為給付，自受催告時起，負遲延責任。其經債權人
    起訴而送達訴狀，或依督促程式送達支付命令，或其他相類
    之行為者，與催告有同一之效力，民法第229 條第2 項定有
    明文。又遲延之債務，以支付金錢為標的者，債權人得請求
    依法定利率計算之遲延利息。但約定利率較高者，仍從其約
    定利率；應付利息之債務，其利率未經約定，亦無法律可據
    者，週年利率為百分之5 ，民法第233 條第1 項及第203 條
    亦有明文。本件係屬履行契約之債，兩造並未就給付第二期
    服務費用約定履行期限，屬給付無確定期限者，且係以支付
    金錢為標的，則依上揭法律規定，原告就上開被告應給付之
    1,455,000 元，請求自起訴狀繕本送達翌日即98年5 月12日
    起至清償日止之法定遲延利息為有理由，應予准許。
五、假執行之宣告：
    原告陳明願供擔保，聲請宣告假執行，核無不合，爰依民事
    訴訟法第390 條第2項酌定相當擔保金額准許之。
六、訴訟費用負擔之依據：民事訴訟法第78條。
中    華    民    國    98    年    12    月    31    日
                  民事第二庭    法  官  楊昱辰
以上正本係照原本作成
如對本判決上訴，須於判決送達後廿日內向本院提出上訴狀
中    華    民    國    98    年    12    月    31    日
                                書記官  林美鳳

司法院資訊處製作；財團法人民間司法改革基金會備份。
